臺灣板橋地方法院刑事判決　　　　　　100年度簡上字第372號
上　訴　人　臺灣板橋地方法院檢察署檢察官
被　　　告　蔡克威原名蔡宗豪.
上列上訴人因被告詐欺案件，不服本院簡易庭中華民國100 年3
月31日100 年度簡字第2205號所為第一審判決（聲請簡易判決處
刑書案號：臺灣板橋地方法院檢察署100 年度偵字第5270號）提
起上訴及移請併案審理（臺灣板橋地方法院檢察署100 年度偵字
第6573、7219號），本院管轄之第二審合議庭判決如下：
    主  文
原判決撤銷。
蔡克威幫助犯詐欺取財罪，處有期徒刑伍月，如易科罰金，以新
臺幣壹仟元折算壹日。
    事  實
一、蔡克威（原名蔡宗豪）預見犯罪集團專門收集人頭帳戶用以
    犯罪之社會現象層出不窮之際，若將自己之金融機構帳戶之
    提款卡及密碼供他人使用，將可供詐欺犯罪者作為詐騙他人
    將款項匯入該帳戶之用，而幫助他人犯詐欺取財罪，竟仍不
    違背其本意，基於幫助他人詐欺取財之不確定犯意，於民國
    99 年12 月28日下午某時許，在新北市板橋區（或樹林區）
    之某「7-11」便利超商店內，利用宅急便之快遞方式，將其
    所有中華郵政股份有限公司台中公園路郵局帳號0000000000
    0000號帳戶（下稱郵局帳戶）、第一商業銀行三重埔分行帳
    號00000000000000號（下稱第一銀行帳戶）及永豐商業銀行
    三重分行帳號0000 0000000000001號帳戶（下稱永豐銀行帳
    戶）之存摺、印章、提款卡及密碼，寄交真實姓名年籍不詳
    之成年男子供所屬詐欺犯罪集團成員使用，並以此方式幫助
    該詐欺犯罪集團從事詐欺取財行為，嗣不詳之人取得上開帳
    戶後，意圖為自己不法之所有，而為下列之犯行（共計6 次
    ) ：
(一)於99年12月30日20時許，由詐欺集團成員撥打電話予許雅葶
    ，佯稱其先前在奇摩網路購物時簽立分期付款之帳號有誤，
    須前往自動櫃員機操作取消扣款，使許雅葶陷於錯誤，依指
    示前往址設新北市○○區○○街66號前郵局之自動櫃員機，
    於同日22時16分許轉帳新臺幣（下同）24,796元至蔡宗豪提
    供之上開郵局帳戶內，該犯罪集團成員旋將詐得之款項提領
    一空。
(二)於99年12月30日19時許，由詐欺集團成員自稱是金石堂網路
    書店工作人員之女子，撥打電話予黃瓘淳，佯稱黃瓘淳先前
    在金石堂網路書店訂購書本因刷錯商品條碼要多付2 千多元
    ，須前往自動櫃員機操作取消扣款，使黃瓘淳陷於錯誤，依
    指示前往址設新北市○○區○○路84號之第一銀行之自動櫃
    員機，於同日20時23分許轉帳45,000元至蔡宗豪提供之上開
    第一銀行帳戶內，該犯罪集團成員旋將詐得之款項提領一空
    。
(三)於99年12月30日22時30分許，由詐欺集團成員自稱是東森購
    物員工，撥打電話予謝家雯，佯稱謝家雯先前在東森購物所
    購買產品時，因作業疏失，要到附近的永豐銀行自動櫃員機
    操作取消扣款，使謝家雯陷於錯誤，依指示前往址設臺北市
    ○○區○○路75號之永豐銀行自動櫃員機，於同日23時21分
    （上訴及併辦意旨書誤載20時23分）許提領並存入10萬元至
    蔡宗豪提供之上開永豐銀行帳戶內，該犯罪集團成員旋將詐
    得之款項提領一空。
(四)於99年12月30日20時許，由詐欺集團成員撥打電話予陳俊宇
    ，佯稱其先前在奇摩網路購物時簽立分期付款之帳號有誤，
    須前往自動櫃員機操作取消扣款，使陳俊宇陷於錯誤，依指
    示前往臺中市之某自動櫃員機，於同日21時（上訴及併辦意
    旨書誤載20時）許轉帳二筆共計金額10萬元至蔡宗豪提供之
    上開第一銀行帳戶內（按陳俊宇轉帳另筆10萬元至他人國泰
    世華銀行帳戶內之受騙部分，由檢警另行偵辦中）。
(五)於99年12月30日18時30分許，由詐欺集團成員自稱是森森購
    物員工，撥打電話予鄧桃香，佯稱鄧桃香先前在森森購物所
    購買之產品簽錯項目，要到附近永豐銀行自動櫃員機操作取
    消付款，使鄧桃香陷於錯誤，依指示前往址設嘉義市○區○
    ○○路338 號之永豐銀行自動櫃員機，於同日21時許轉帳10
    萬元至蔡宗豪提供之上開永豐銀行帳戶內，該犯罪集團成員
    旋將詐得之款項提領一空。
(六)於99年12月30日19時許，由詐欺集團成員自稱是森森購物員
    工，撥打電話予陳文生，佯稱陳文生先前在森森購物所購買
    產品時，因作業疏失，要到址設臺北市中正區○○○路○段
    30號之第一銀行總行取消扣款，使陳文生陷於錯誤，依指示
    於同日22時2 分許在該銀行自動櫃員機提領並存入9 萬9 千
    元至蔡宗豪提供之上開第一銀行帳戶內，該犯罪集團成員旋
    將詐得之款項提領一空。
二、嗣因上述遭騙之許雅葶、黃瓘淳、謝家雯、陳俊宇、鄧桃香
    、陳文生（下稱許雅葶等六人）察覺有異，報警處理，而循
    線查悉上情。
三、案經新北市政府警察局三重分局移送臺灣板橋地方法院檢察
    署檢察官聲請簡易判決處刑及移請併案審理。
    理  由
一、有關證據能力之說明：
    按被告以外之人於審判外之言詞或書面陳述，除法律有規定
    者外，不得作為證據；又被告以外之人於審判外之陳述，雖
    不符合刑事訴訟法第159 條之1 至第159 條之4 之規定，但
    經當事人於審判程序同意作為證據，法院審酌該言詞陳述或
    書面陳述作成時之情況，認為適當者，亦得為證據。當事人
    、代理人或辯護人於法院調查證據時，知有第159條第1項不
    得為證據之情形，而未於言詞辯論終結前聲明異議者，視為
    有前項之同意，刑事訴訟法第159條第1項及第159條之5分別
    定有明文。本件檢察官所提以下被告以外之人於審判外之言
    詞及書面陳述，雖屬傳聞證據，惟被告迄本院審判期日言詞
    辯論終結前，未聲明異議而不予爭執，本院審酌上開證據資
    料製作時之情況，尚無違法不當及證明力明顯過低之瑕疵，
    亦認為以之作為證據應屬適當。揆諸前開規定，爰依刑事訴
    訟法第159 條之5 規定，認本件檢察官所提傳聞證據資料均
    有證據能力。
二、本院得心證之理由：
(一)上開事實，業據被告於本院審理中坦認在案（本院卷第60、
    61頁）；又上開郵局、第一銀行及永豐銀行帳戶，均係被告
    申請使用一節，為被告所自承，核與卷附被告之中華郵政股
    份有限公司台中公園路郵局開戶資料及同帳戶交易明細、第
    一商業銀行三重埔分行100 年1 月20日一三重埔字第00007
    號函（包含檢附之客戶蔡宗豪開戶申請書、存款往來明細表
    、永豐商業銀三重分行100 年1 月14日永豐銀三重分行（
    100 ）字第00003 號函（包含檢附之客戶蔡宗豪基本資料、
    存款往來明細表、印鑑卡各1 份）相符；又被害人許雅葶等
    六人於上開時間，遭犯罪集團成員以前揭事由詐騙，致陷於
    錯誤，而依指示匯款至上開帳戶，旋於當日遭人提領一空之
    事實，業據證人即被害人許雅葶等六人於警詢時證述甚詳，
    復有被害人許雅葶等六人之轉帳交易明細表影本共6 份在卷
    可資佐證。是本件被害人許雅葶等六人確有遭騙，而匯款上
    開金額至被告所使用上開金融帳戶之事實甚明。
２、按金融存款帳戶，事關存戶個人財產權益之保障，與存戶之
    印鑑章、提款卡結合，其專屬性、私密性更形提高，一般人
    亦均有應妥為保管，以防止被他人冒用之認識。縱有特殊情
    況偶有將存摺、印鑑章、提款卡交付他人之需，亦必深入瞭
    解其用途後再行提供以使用，恆係吾人日常生活經驗與事理
    ；且金融帳戶為個人理財之工具，申請開設金融帳戶並無任
    何特殊之限制，一般民眾皆可以存入最低開戶金額之方式申
    請開戶，一個人可以在不同之金融機構申請多數之存款帳戶
    使用，並無何困難，此乃眾所周知之事實，則依一般人之社
    會生活經驗，苟見非親非故之人不以自己名義申請開戶，反
    而以出價蒐購或其他方式向他人蒐集金融機構帳戶供己使用
    ，衡情當知悉蒐集金融帳戶者，係將所蒐集之帳戶用於從事
    財產犯罪。況觀諸現今社會上，恐嚇取財或詐騙者蒐購人頭
    帳戶，持以作為恐嚇取財或信貸、手機簡訊詐欺之事，常有
    所聞，出賣或出借帳戶予非親非故之人，受讓人係為從事財
    產犯罪之人，此為一般稍具智識程度或社會經驗之人能預見
    之情事。本件被告自承其缺錢花用，急於辦理貸款，而於上
    開時、地，利用宅急便之快遞方式，將同時上開三家金融機
    關帳戶任意交由他人使用，以時下相關金融帳戶遭犯罪集團
    利用之新聞報導層出不窮，政府亦不遺餘力地提醒民眾注意
    、警覺。從而，本件被告任意將其上開三家金融帳戶之提款
    卡及密碼交予他人使用，應有容任上開詐欺集團成員使用其
    上開帳戶作為犯罪工具之不確定幫助詐欺故意甚明。
(二)綜上所述，本件事證明確，被告上開幫助詐欺之犯行應堪認
    定。
三、論罪及科刑：
(一)按刑法上之幫助犯，係對於犯罪與正犯有共同之認識，而以
    幫助之意思，對於正犯資以助力，而未參與實施犯罪之行為
    者而言；是以，如未參與實施犯罪構成要件之行為，且係出
    於幫助之意思提供助力，即屬幫助犯，而非共同正犯。查被
    告將其上開三家金融帳戶之提款卡及密碼等資料提供予真實
    姓名年籍不詳之詐騙集團成員用以詐騙被害人許雅葶等六人
    匯入上開金錢，係基於幫助該成員用以詐騙他人財物之犯意
    ，而未參與詐欺取財犯行之構成要件行為。從而，上開詐欺
    集團成員施以詐術，使許雅葶等六人陷於錯誤而為匯款，係
    犯刑法第339 條第1 項之詐欺取財罪。是核被告所為，係犯
    刑法第30條第1 項前段、第339 條第1 項之幫助詐欺取財罪
    。再被告以1 次交付3 個帳戶之行為，分別使被害人許雅葶
    等六人受有財產上損害，應依想像競合犯之規定，從一幫助
    詐欺取財罪處斷。又被告基於幫助之犯意而為非屬詐欺取財
    犯行之構成要件行為，為幫助犯，爰依刑法第30條第2 項之
    規定，按正犯之刑減輕之。
(二)原審以被告所為，就被害人許雅葶部分，僅係對於犯罪集團
    成員之詐欺取財犯行，資以助力，核其所為，係犯刑法第33
    9 條第1 項、刑法第30條第1 項之詐欺取財罪幫助犯，並依
    刑法第30條第2 項之規定，予以減輕其刑，固非無見。惟查
    ：原判決就檢察官提起上訴後，移請併辦部分即上揭被害人
    黃瓘淳、謝家雯、陳俊宇、鄧桃香、陳文生等五人之犯罪事
    實，未及一併審認，是檢察官據此提起本件上訴，為有理由
    ，應由本院管轄之第二審合議庭將原判決予以撤銷改判。爰
    審酌被告任意將金融機關帳戶提供他人作為詐欺取財之犯罪
    行為使用，紊亂社會正常交易秩序，並使不法之徒藉被告之
    帳戶，輕易取得上揭被害人之匯款金額共計468,796 元，致
    檢警難以追查緝捕，復未與上述被害人和解，惟考量被告於
    本院審理中，自知事證明確而坦承犯行，態度尚稱良好等一
    切情狀，爰量處如主文所示之刑，併諭知易科罰金之折算標
    準，以資懲儆。
四、據上論斷，應依刑事訴訟法第455 條之1 第3 項、第369 條
    第1 項前段、第364 條、第299 條第1 項前段，刑法30條第
    1 項、第2 項、第339 條第1 項、第55條、第41條第1 項前
    段，刑法施行法第1 條之1 ，判決如主文。
本案經檢察官張瑞玲到庭執行職務。
中    華    民    國  100     年    8     月    11    日
                刑事第十六庭  審判長法  官  王偉光
                                    法  官  魏俊明
                                    法  官  蘇揚旭
上列正本證明與原本無異。
不得上訴。
                                    書記官  李郁禎
中    華    民    國   100    年    8     月    11    日
附錄本案論罪科刑法條：
刑法第30條
幫助他人實行犯罪行為者，為幫助犯。雖他人不知幫助之情者，
亦同。
幫助犯之處罰，得按正犯之刑減輕之。
刑法第339條
意圖為自己或第三人不法之所有，以詐術使人將本人或第三人之
物交付者，處 5 年以下有期徒刑、拘役或科或併科 1 千元以下
罰金。
以前項方法得財產上不法之利益或使第三人得之者，亦同。
前二項之未遂犯罰之。